【裁判字號】    97,中簡上,501
【裁判日期】    971211
【裁判案由】    賭博
【裁判全文】
臺灣臺中地方法院刑事判決           97年度中簡上字第501號
上  訴  人  丙○○
即  被  告
選任辯護人  涂芳田律師
上列上訴人因賭博案件，不服本院臺中簡易庭97年度中簡字第11
97號中華民國97年4月9日第一審簡易判決（聲請案號：臺灣臺中
地方法院檢察署97年度偵字第3523號），提起上訴，本院管轄之
第二審合議庭認不應適用簡易程序，改依通常程序審理，並自為
第一審判決如下：
    主    文
原判決撤銷。
丙○○在公共場所賭博財物，處罰金新台幣參萬元，如易服勞役
以新台幣壹仟元折算壹日；扣案新台幣陸佰捌拾肆元沒收。
    事    實
一、丙○○於民國97年1月26日上午11時30分許，在臺中市○區
    ○○○街與進德二街口之「干城公園」內之公共場所，與甲
    ○○進行「六合彩」賭博；賭博方式分為「二星」、「三星
    」、「四星」等3種，約定甲○○每簽注「二星」、「三星
    」、「四星」1支之賭金為新臺幣（下同）10元，以核對香
    港六合彩開出之中獎號碼決定輸贏。如對中號碼者，甲○○
    可得簽注金額之57倍至7,500倍彩金，若未對中號碼，甲○
    ○簽注所交付之賭金684元即全歸丙○○所有。旋為警於同
    日11時35分許，當場查獲，並扣得丙○○所收取之賭金684
    元。
二、案經臺中市警察局第二分局報告臺灣臺中地方法院檢察署檢
    察官偵查並聲請簡易判決處刑。
    理    由
一、本案全部卷證所涵括之證據，檢察官、被告及辯護人對證據
    能力均未異議，是後述所引用證據之證據能力均無疑義，合
    先敘明。
二、訊據被告丙○○矢口否認有賭博犯行，辯稱：甲○○把簽單
    拿給我，我說我沒再做，我就把簽單還他云云。經查：
（一）證人甲○○於本院審理時，承認將簽單及1000元交給被告
      要簽注俗稱之「六合彩」，其於97年1月26日檢察官偵查
      中具結後作證亦表示向被告簽賭，並說被告不敢開單給伊
      ，被告說怕警察會抓等語。證人甲○○於本院審理時，雖
      改口表示被告有說不做了，單子與錢都還給伊云云，然證
      人甲○○於偵查中作證時，甫為警查獲，沒有受被告影響
      之可能性，其證言之可信性較高，於本院審理時所證述被
      告有說不做了，單子與錢都返還一節，顯係迴護被告之詞
      ，不足採信，不能據以為有利於被告之認定。
（二）被告自承收下證人甲○○所交付之簽單，衡諸常情，被告
      與證人相見於公園之公共場所內，證人甲○○又非在場發
      放廣告文宣，則證人甲○○突然拿出一張紙，舉動反常，
      如非被告與證人甲○○有賭博之意，且知悉甲○○交付之
      紙為簽單，豈有冒然收下之理？
（三）證人即查獲警員周弘毅於檢察官訊問時具結證稱：看到丙
      ○○背個背包在公園旁走，過沒多久甲○○就走過去跟丙
      ○○交談，其同事確認有簽賭行為後，通知其過去盤查等
      語。證人即查獲警員陳嘉裕於偵查中亦具結證稱：其在車
      內拍攝到甲○○將簽單交給丙○○等語。另證人即查獲警
      員湯朝盛偵查中也具結證稱：當時在車內，看見甲○○與
      丙○○交談，甲○○把一張紙交給丙○○，就通知周弘毅
      及陳嘉裕過去，看到丙○○從褲子口袋丟出一張紙，但馬
      上被一名不知名男子撿走等語，足見被告收下證人甲○○
      之簽單後，並未交還予證人甲○○；且如證人甲○○確已
      收回簽單時，查獲之員警可逕從證人甲○○身上查扣簽單
      作為證據，無需另請證人甲○○於白紙上書寫其所簽賭之
      號碼。
（四）另依臺灣臺中地方法院檢察署檢察事務官勘驗採證光碟，
      亦發現（11時32分53秒）甲○○拿出東西交給被告，被告
      右手拿取後放入皮包，左手拿著證人甲○○交付之白紙；
      （11時33分40秒）被告走到證人甲○○面前，快速交給證
      人甲○○某物，有勘驗筆錄附卷可證；再對照警方監視器
      翻拍的照片第3張（見警卷），被告確實有將右手伸入自
      己所斜背的皮包內，顯見被告有收取證人甲○○交付的金
      錢，否則何必將右手伸入自己的皮包內，故被告丙○○收
      受證人甲○○之簽單及賭金之事實，堪以認定。
（五）綜上所述，被告所辯，顯係卸責之詞，不足採信，其犯行
      堪以認定。
三、核被告丙○○所為，係犯刑法第266條第1項前段之普通賭博
    罪。原審認被告同時犯刑法第268條之罪，其認事用法尚有
    未洽（詳後述），被告上訴意旨指謫原判決不當，此部分為
    有理由，應由本院合議庭予以撤銷改判，至於被告空言否認
    公然賭博部分，則屬無理由。爰審酌被告之犯罪動機、目的
    、賭博之手段與規模、於82年、84年及92年均有賭博前科，
    有臺灣高等法院被告前案紀錄表附卷可證，於偵審中否認犯
    行，不見有反省悔過之意等一切情狀，量處如主文所示之刑
    ，並諭知易服勞役之折算標準。另證人甲○○於偵查中已證
    稱，被告並沒有拿出計算機使用，故扣案之計算機一台，不
    能證明係供被告犯罪所用之物，爰不為沒收之諭知。又扣案
    之16,214元中，只能證明其中684元為被告犯罪之所得，應
    依刑法第38條第1項第3款之規定，諭知沒收；其餘之現金，
    不能證明係供被告賭博所用之物，或被告賭博所得之物，爰
    均不為沒收之諭知。
四、公訴意旨另略以：被告丙○○意圖營利，自不詳時間起，在
    臺中市○區○○○街與進德二街口之「干城公園」內之公共
    場所，聚集不特定賭客下注簽賭，以此方式經營「六合彩」
    賭博，供不特定人下注簽賭並與之對賭。賭博方式分為「二
    星」、「三星」、「四星」等3種，約定賭客每簽注「二星
    」、「三星」、「四星」1支之賭金為10元，以核對香港六
    合彩開出之中獎號碼決定輸贏。凡對中號碼者，可得簽注金
    額之57倍至7,500倍彩金，若未對中號碼，所簽注之賭金即
    全歸被告所有，因認被告涉有刑法第268條之意圖營利，聚
    眾賭博罪嫌云云。但查：
（一）按犯罪事實應依證據認定之，無證據不得認定犯罪事實，
      刑事訴訟法第154條第2項分別定有明文。又認定不利於被
      告之事實，須依積極證據，苟積極證據不足為不利於被告
      事實之認定時，即應為有利於被告之認定，更不必有何有
      利之證據。另按事實之認定，應憑證據，如未能發現相當
      證據，或證據不足以證明，自不能以推測或擬制之方法，
      以為裁判基礎；又認定犯罪事實，所憑之證據，雖不以直
      接證據為限，間接證據亦包括在內，然無論直接或間接證
      據，其為訴訟上之證明，須於通常一般之人均不致於有所
      懷疑，而得確信其為真實之程度者，始得據之為有罪之認
      定，倘其證明尚未達到此一程度，而有合理性懷疑之存在
      時，即無從為有罪之認定，有最高法院30年上字第816號
      判例、40年臺上字第86號判例、76年臺上字第4986號判例
      可資參照。又刑事訴訟法第161條第1項規定：檢察官就被
      告犯罪事實，應負舉證責任，並指出證明之方法。因此，
      檢察官對於起訴之犯罪事實，應負提出證據及說服之實質
      舉證責任。倘其所提出之證據，不足為被告有罪之積極證
      明，或其指出證明之方法，無從說服法院以形成被告有罪
      之心證，基於無罪推定之原則，自應為被告無罪判決之諭
      知（最高法院92年臺上字第128號判例參照）。
（二）刑法第268條後段之構成要件為「意圖營利」，「聚眾」
      「賭博」，而非「意圖營利、意圖聚眾而賭博」，亦即「
      聚眾」為客觀構成要件要素，而非主觀構成要件要素。從
      而認定「聚眾」此一要件，需依積極之證據，且應為嚴格
      之證明。
（三）所謂聚眾應指聚集多數人、不特定人或不特定之多數人而
      言。惟本件檢察官所引用之證據為證人甲○○、周弘毅、
      陳嘉裕及湯朝盛之證言、監視光碟及扣案之計算機、現金
      ，這些證據僅能證明被告與甲○○有賭博之行為，不能證
      明有其他賭客欲向被告簽賭或曾向被告簽賭，或被告有對
      不特定人招攬參賭下注之行為。誠然，一般經營六合彩之
      「組頭」，往往有多數賭客向其下注簽賭，惟一般日常的
      經驗不能替代有形證據，本案中並未扣得其餘賭客下注之
      簽單，亦無帳簿資料扣案可佐資證，復無扣得傳真機等可
      供不特定人直接下注之證物，被告又否認擔任六合彩之組
      頭，故不得以證人甲○○單一簽賭行為，逕為認定被告有
      「聚眾」賭博之犯行；此部分被告之犯行不能證明，惟檢
      察官認與前開被告有罪部分，有想像競合犯之裁判上一罪
      之關係，爰不另為無罪之諭知。
五、裁判上一罪之案件，其一部分犯罪不能適用簡易程序者，全
    案應依通常程序辦理之，法院辦理刑事訴訟簡易程序案件應
    行注意事項第8點定有明文。本件檢察官起訴之犯罪事實為
    裁判上一罪，其中有一部分犯罪不能證明，原審未予詳察，
    而適用簡易程序予以論罪科刑，應由本院將原判決撤銷，並
    改依通常程序自為第一審之判決。
據上論斷，應依刑事訴訟法第455條之1第1項、第3項、第452條
、第369第1項前段、第299條第1項，刑法第266條第1項前段、第
42條第3項、第38條第1項第3款，刑法施行法第1條之1，判決如
主文。
本案經檢察官乙○○到庭執行職務。
中    華    民    國    97    年    12    月    11    日
                    刑事第九庭  審判長法  官   施慶鴻
                                      法  官   莊秋燕
                                      法  官   何世全
上正本證明與原本無異。
如不服本判決，應於收受送達後10日內向本院提出上訴書狀（應
敘述具體理由並附繕本）。
上訴書狀如未敘述理由，應於上訴期間屆滿後20日內補提理由書
於本院。
                                      書記官   簡芳敏
中    華    民    國    97    年    12    月    11    日


司法院資訊處製作；財團法人民間司法改革基金會備份。
